【裁判字號】    90,易,1578
【裁判日期】    901224
【裁判案由】    違反台灣省內菸酒專賣暫行條例
【裁判全文】
臺灣臺中地方法院刑事判決                          九十年度易字第一五七八號
    公  訴  人  臺灣臺中地方法院檢察署檢察官
    被      告  甲○○
右列被告因違反臺灣省內菸酒專賣暫行條例案件，經檢察官提起公訴（八十九年度偵
字第一六二八五號），本院判決如左：
    主  文
甲○○販賣未貼專賣憑證之菸類，累犯，處有期徒刑肆月，如易科罰金，以新臺幣玖
佰元即銀元佰元折算壹日。如附表編號一、二、三、四所示之未貼專賣憑證之菸類
均沒收。
    事  實
一、甲○○前曾於民國八十年六月二十八日，因違反槍砲彈藥刀械管制條例案件，經
    最高法院判處有期徒刑七年確定，經送監執行於八十三年二月八日假釋付保護管
    束出監，後於八十六年九月十一日經縮刑期滿未經撤銷假釋視為執行完畢，猶不
    知警惕，明知年約五十多歲綽號「阿六」之「陳金穆（另由警方查緝中）」所兜
    售之洋菸，係未貼專賣憑證之菸類，竟意圖販出而於民國九十年十月三日上午某
    時向陳金穆，以ＭＩＬＤ－ＳＥＶＥＮ牌、ＳＥＶＥＮ－ＳＴＡＲＳ牌、ＤＡＶ
    ＩＤＯＦＦ－ＣＬＡＳＳＩＣ牌及ＤＡＶＩＤＯＦＦ－ＬＩＧＨＴＳ牌洋菸每條
    （即內有十包）新臺幣（下同）二百元，一次販入均未貼專賣憑證如附表所示編
    號一、二、三、四之洋菸，並由陳金穆於同日某時載往甲○○位在臺中市○○區
    ○○路一段一九九巷七弄十號住處交付予甲○○收受，並約定嗣甲○○將上揭未
    貼專賣憑證之菸類，銷售至夜市之不特定攤商後，再由陳金穆向其收取賣得之價
    款，甲○○並圖以此營利，迨於當日下午三時許，於甲○○尚未及賣出之際，在
    上址為警當場查獲，並扣得如附表所示之菸類。
二、案經內政部警政署保安警察第三總隊第一大隊報請臺灣臺中地方法院檢察署檢察
    官偵查起訴。
    理  由
一、訊據被告甲○○對於在右揭時、地為警查獲如附表所示之菸類之事實均坦承不諱
    ，並有如附表編號一、二、三、四未貼專賣憑證之菸類扣案可稽，足認被告之自
    白與事實相符，堪予採信，本件事證明確，被告犯行洵堪認定。
二、按臺灣省內菸酒專賣暫行條例第三十七條第五款之販賣未貼專賣憑證菸類罪，並
    不以販入之後，復行賣出為構成要件，祇須以營利為目的，將未貼專賣憑證之菸
    類購入或賣出，有一於此，其犯罪即屬完成（參閱最高法院八十二年度台非字第
    一二四號著有判決）。又未貼專賣憑證之菸類及酒類，不得販賣、持有或轉讓，
    臺灣省內菸酒專賣暫行條例第三十條第一項定有明文，故核被告所為，係犯該條
    例第三十七條第五款之販賣未貼專賣憑證之菸類罪。又查被告前曾於八十年六月
    二十八日，因違反槍砲彈藥刀械管制條例案件，經最高法院判處有期徒刑七年確
    定，經送監執行於八十三年二月八日假釋付保護管束出監，後於八十六年九月十
    一日經縮刑期滿未經撤銷假釋視為執行完畢，有臺灣高等法院被告全國前案紀錄
    表及臺灣臺中地方法院檢察署刑案資料查註紀錄表各一份附卷可稽，被告前受有
    期徒刑執行完畢，於五年以內再犯本件有期徒刑以上罪，為累犯，應依刑法第四
    十七條規定加重其刑。爰審酌被告之素行、犯罪之動機與目的係為圖一己之私利
    、方法、所販入之未貼專賣憑證之洋菸數量、所生危害及犯罪後之態度等一切情
    狀，量處如主文所示之刑，並諭知易科罰金之折算標準（查被告行為後，刑法第
    四十一條業於九十年一月十日修正公布，同年月十二日生效，修正後刑法第四十
    一條第一項前段規定「犯最重本刑為五年以下有期徒刑以下之刑之罪，而受六個
    月以下有期徒刑或拘役之宣告，因身體、教育、職業、家庭之關係或其他正當事
    由，執行顯有困難者，得以一元以上三元以下折算一日，易科罰金。」，與修正
    前刑法第四十一條規定「犯最重本刑為三年以下有期徒刑以下之刑之罪，而受六
    個月以下有期徒刑或拘役之宣告，因身體、教育、職業、家庭之關係，執行顯有
    困難者，得以一元以上三元以下折算一日，易科罰金。」不同。比較新舊法結果
    ，以新法較有利於行為人，故依刑法第二條第一項前段規定，本件自應適用裁判
    時之法律即修正後刑法第四十一條第一項前段之規定，併此敘明），以示懲儆。
三、如附表編號一、二、三、四未貼專賣憑證之洋菸，應依臺灣省內菸酒專賣暫行條
    例第四十條第一款之規定宣告沒收。至附表編號五、六之菸類，非被告本件犯罪
    之物（詳如後述），爰不另為沒收之宣告，併此敘明。
四、公訴意旨另以：被告同時另販入有如附表編號五、六之菸類，認被告此部分亦涉
    犯臺灣省內菸酒專賣暫行條例第三十七條第五款之販賣未貼專賣憑證菸類罪云云
    。惟按犯罪事實應依證據認定之，無證據不得推定其犯罪事實，刑事訴訟法第一
    百五十四條定有明文。又認定不利於被告之事實，須依積極證據，茍積極證據不
    足為不利於被告事實之認定時，即應為有利於被告之認定，更不必有何有利之證
    據，最高法院三十年上字第八一六號著有判例可資參照。訊據被告則堅決否認知
    道該扣案如附表編號六之白軟包長壽淡菸係偽造者，且伊不是專業不知道如附表
    編號五、六的類均是屬未稅洋菸（詳見偵卷第十頁背面及本院八十九年度聲羈卷
    第四頁）等語。本院查：（一）、如附表編號五所示之菸類，係貼有專賣憑證之
    假洋菸，有臺灣省菸酒公賣局臺中分局九十年五月二十二日九十中局查字第二二
    七三號函一紙在卷可參，另附表編號六之菸類經拆包鑑定結果，該香菸非臺灣省
    菸酒公賣局之產製品，有該局台北菸廠、內埔菸廠八十九年十月十六日台菸試字
    第四二四九號函及八十九年十月十九日（八九）內菸試字第四０八九號函各一紙
    附卷可證，而上開查扣之白軟包長壽淡菸均係貼有專賣憑證之假菸，亦有前揭臺
    灣省菸酒公賣局臺中分局九十年五月二十二日九十中局查字第二二七三號函所附
    完稅價格表在卷可稽，是該查扣之白軟包長壽淡菸外觀上，並非未貼有專賣憑證
    乙節，亦堪認定。從而如附表編號五、六所示之菸類其外表上既均貼有專賣憑證
    ，而與如附表編號一至四所示之菸類，於外觀上一望即可知並未貼有專賣憑證顯
    不相同，則本件被告是否於事前或事後即知悉該如附表編號五、六所示之菸類，
    均為未貼專賣憑證之菸類，尚非無疑。（二）、參以被告販入之菸類數額甚鉅，
    且依查獲時之照片（詳見偵卷第八十五頁）顯示，扣案之菸類均是以大紙箱包裝
    ，非散裝，衡情被告如要查知該如附表編號五、六所示之菸類是否假菸及是否屬
    未稅洋菸，衡情確屬不易，是以被告上開所辯尚非無可採信。是以既查無其他積
    極證據足以證明被告明知如附表編號五、六所示之菸類均係屬未貼專賣憑證之菸
    類，揆諸首揭說明，本應諭知被告此部分為無罪之判決，惟公訴意旨認此部分與
    前開有罪部分具有實質上一罪之關係，爰不另為無罪之諭知，併予敘明。
五、又如附表編號一至四所示之洋菸依據行政院訂頒「懲治走私條例公告管制物品項
    目及其數額」丙項所示，必須「一次私運進口」，其完稅價格超過十萬元者，始
    合於該項公告所稱之「管制進口物品」（最高法院八十六年度台上字第五九二七
    號判決參照）。本件被告被查扣如附表編號一至四所示之洋菸，其完稅價格總額
    為十萬六千零六十三元，此有臺灣省菸酒公賣局臺中分局九十年五月二十二日九
    十中局查字第二二七三號函一紙在卷可證，固已逾十萬元，惟公訴人對上開菸類
    是否確係該年約五十多歲綽號「阿六」之「陳金穆」或他人「一次私運進口」，
    及其完稅價格是否為一次即超過十萬元之管制物品等有關銷售管制進口物品之犯
    罪構成要件之事實，並未舉證證明，亦未指出證明之方法以供調查，本院復查無
    任何積極證據足資證明確有該犯罪事實，自無法單憑所查獲物品之價額，遽論被
    告上開罪責。公訴人於論罪欄雖未述及被告此部分之行為是否亦涉犯有懲治走私
    條例第三條第一項之銷售管制進口物品罪責，惟其起訴之犯罪事實既有提及（應
    係公訴人漏引起訴法條），本院自得併予審究。惟此部分與前開判決有罪之菸類
    既係同時販入，而具有想像競合之裁判上一罪關係，故爰不另為無罪之諭知，附
    此敘明。
據上論斷，應依刑事訴訟法第二百九十九條第一項前段，臺灣省內菸酒專賣暫行條例
第三十七條第五款、第四十二條、第四十條第一款，刑法第十一條前段、第二條第一
項前段、第四十七條、修正後刑法第四十一條第一項前段，罰金罰鍰提高標準條例第
一條前段、第二條，判決如主文。
本案經檢察官鄒千芝到庭執行職務。
中      華      民      國      九十      年    十二    月    二十四    日
                                臺灣臺中地方法院刑事第四庭
                                    法  官  許  旭  聖
右正本證明與原本無異。
如不服本判決，應於送達後十日內向本院提出上訴狀（須附繕本），上訴於
臺灣高等法院臺中分院。
                                    書記官
中      華      民      國      九十      年    十二    月    二十四    日
附錄本案論罪科刑法條：
臺灣省內菸酒專賣暫行條例第三十七條第五款：
有左列各款行為之一者，處一年以下有期徒刑、拘役或科或併科五千元以下罰金。
  五、違反第三十條之規定，販賣或轉讓未貼專賣憑證之菸類或酒類者。
臺灣省內菸酒專賣暫行條例第三十條第一項：
未貼專賣憑證之菸類及酒類，不得販賣、持有或轉讓。
附      表  ：（查獲日期為八十九年十月三日）
編號  品      名    單    位  數    量  完稅價格（新臺幣）備    註
一、 ＤＡＶＩＤＯ   二十支／  一二四０  二萬八千三百      未貼專賣憑證
     ＦＦ－ＣＬＡ   包                  九十六元          洋菸
     ＳＳＩＣ（黑
     ）牌
二、 ＤＡＶＩＤＯ   二十支／  二一七０  四萬九千六百      未貼專賣憑證
     ＦＦ－ＬＩＧ   包                  九十三元          洋菸
     ＨＴＳ（白）
     牌
三、 ＭＩＬＤ－Ｓ   二十支／  一三五０  一萬九千一百      未貼專賣憑證
     ＥＶＥＮ牌     包                  七十元            洋菸
四、 ＳＥＶＥＮ－   二十支／    六二０  八千八百零四      未貼專賣憑證
     ＳＴＡＲＳ     包                  元                洋菸
     牌
五、 ＤＡＶＩＤＯ   二十支／  一０００  一萬九千元        貼有專賣憑證
     ＦＦ－ＣＬＡ   包                                    假洋菸
     ＳＳＩＣ（黑
     ）牌
六、 長壽白軟包淡   二十支／  三八七０  二萬七千零九      假        菸
     菸             包                  十元


司法院資訊處製作；財團法人民間司法改革基金會備份。
